最高法院刑事判決　　　　　　　　　　　　　　　　八十八年度台上字第九六八號
　　上　訴　人　甲○○
　　選任辯護人　曹運蘭律師
右上訴人因貪污案件，不服台灣高等法院中華民國八十七年三月十八日第二審更審判
決（八十七年度上更(一)字第五四號，起訴案號：台灣台北地方法院檢察署八十四年度
偵字第六一四六號），提起上訴，本院判決如左：
    主  文
原判決撤銷，發回臺灣高等法院。
    理  由
本件原判決認定上訴人甲○○係臺灣汽車客運股份有限公司第一運輸處行政室業務工
，職司該處公文收發及所屬各場站之所得稅申報業務，並於民國八十一年十二月起，
協辦該處出納室各項支付款項之業務，為依據法令從事公務之人員，竟意圖得利，基
於概括犯意，自八十一年三月四日起至八十三年一月十九日止，連續對於其職務上應
發放之廠商貨款及員工互助金等款項（詳如原判決附表）抑留不發，並對於該主管之
事務，陸續將其保管之庫存零星費用週轉金等款項挪作他用，而直接圖利自己。嗣於
八十三年一月二十日上午十時許，為該處查帳時發現上訴人經管之現款短少新臺幣（
下同）十六萬元，上訴人始於同日上午十一時許，自其臺灣省合作金庫新店支庫之帳
戶提領十六萬元歸還等情。因而撤銷第一審不當之科刑判決，改判論處上訴人連續意
圖得利，抑留不發職務上應發之財物罪刑；固非無見。惟查：（一）科刑之判決，應
將被告成立罪名之構成要件明確記載於判決主文，使足與犯罪之構成要件相當，查貪
污治罪條例所適用之對象為依據法令從事公務之人員及受公務機關委託承辦公務之人
，此觀該條例第二條之規定自明。原判決主文未載明甲○○「依據法令從事公務之人
員」字樣，竟論以該條例之連續意圖得利，抑留不發職務上應發之財物罪刑，自有未
合。（二）原判決事實認定上訴人犯罪之時間，在八十一年三月四日起至八十三年一
月十九日止，然於判決理由二之(三)記載移交清冊列明八十一年三月四日起至八十三年
三月十六日止，有應發而未發之款項中少於三千元以下者，多達三百筆等語，似認犯
罪時間為八十一年三月四日起至八十三年三月十六日止，前後所述不相一致；又原判
決附表記載上訴人對於其職務上應發放之廠商貨款及員工互助金等款項，共計一一二
人（似係四十人之誤），二萬一千五百三十四元，與卷附之資料相核對，漏列陳光榮
之三○○元及胡志新之三○○元，且共計應為四十二人，非四十人（偵查卷第十二、
十四頁）；而關於抑留不發款項之筆數，原判決附表記載共四十人（按應為四十二人
），但原判決理由二之(三)則記載移交清冊列明應發而未發之款項中少於三千元以下者
「多達三百筆」，另於判決理由三記載三百二十五筆，總金額為十四萬一千七百六十
六元，亦互不相符，有判決理由矛盾之違法；究竟應發而被抑留之筆數及金額應各若
干？原審未詳查析斷，亦有應於審判期日調查之證據而未予調查之違法。（三）原判
決事實認定上訴人對於該主管之事務，陸續將其保管之庫存零星費用週轉金等款項挪
作他用，而直接圖利自己等情，但未明確認定挪作他用而直接圖利自己之金額共若干
及先後分別於何時，共挪作他用若干次？不足為適用法律之依據，亦有未合。上訴意
旨指摘原判決不當，為有理由，應認原判決仍有撤銷發回之原因。
據上論結，應依刑事訴訟法第三百九十七條、第四百零一條，判決如主文。
中      華      民      國    八十八    年      三      月      四      日
                              最高法院刑事第十一庭
                                  審判長法官  楊  文  翰
                                        法官  陳  正  庸
                                        法官  陳  世  雄
                                        法官  楊  商  江
                                        法官  林  錦  芳
      右正本證明與原本無異
                                              書  記  官
中      華      民      國    八十八    年      三      月      九      日
